臺灣高等法院高雄分院刑事判決　　　　　九十一年度上訴字第七九八號
　　上　訴　人
　　即　被　告　乙○○
　　選任辯護人　蘇榮達　律師
　　　　　　　　蘇俊誠
右上訴人因違反山坡地保育利用條例案件，不服臺灣屏東地方法院九十年度訴字第六
六六號中華民國九十一年十二月七日第一審判決（起訴案號：臺灣屏東地方法院檢察
署九十年度偵字第二二三０號），提起上訴，本院判決如左：
      主      文
原判決關於乙○○部分撤銷。
乙○○在公有及他人山坡地內，擅自採取土石使用，處有期徒刑陸月，如易科罰金，
以參佰元折算壹日。挖土機壹台沒收。
      事      實
一、乙○○甲知屏東縣恆春鎮○○○段三七六地號國有土地及同段三七八之三號他人
    所有土地，均經公告為山坡地保育利用條例所稱之山坡地，不得擅自採取土石使
    用，竟意圖為自己不法所有，於民國九十年四月三日上午六時許，駕駛其所有之
    挖土機擅自在上開土地採取土石約七十五立方公尺（面積約零點零零六一公頃）
    ，再以新台幣六千元之代價，僱請不知情之楊聰耀（同案被告，業經原審判決無
    罪確定）駕駛車牌號碼ＷＩ六二一號砂石車，以五車次分批載往乙○○所有同段
    三八０號土地堆放。嗣於同日上午十時三十分許，為巡邏員警查獲，並扣得乙○
    ○所有上開挖土機一台。
二、案經屏東縣警察局恆春分局移送台灣屏東地方法院檢察署檢察官偵查起訴。
      理      由
一、訊據上訴人即被告乙○○固坦承有於上開時、地駕駛挖土機採取土石之事實，惟
    矢口否認有何竊盜及違反山坡地保育利用條例之犯行，辯稱：挖掘土石的目的是
    要剷除雜草及修理堤岸，並不知道挖到別人的地及國有地，從祖先開始就在該地
    種樹，該地為伊與表兄弟所共有等語。經查：上開屏東縣恆春鎮○○○段第三七
    六號土地及同段第三七八之三號土地分屬國有地及案外人陳銀樹、陳銀榮、陳銀
    澤共有，且經公告為山坡地保育利用條例第三條所稱之「山坡地」一節，有土地
    登記謄本二份及屏東縣政府九十一年六月十四日屏府農保字第０九一００九五一
    九八號函在卷可稽。而被告於右述時地以六千元之代價僱用不知情之楊聰耀以上
    述之砂石車，分五車次載運被告所挖取之土石前往被告所有屏東縣恆春鎮○○○
    段三八０號土地上堆放之事實，亦據證人楊聰耀於警訊、偵查中及原審證述屬實
    。又查被告採取土石之現場，經檢察官督同屏東縣恆春地政事務所及恆春鎮公所
    人員前往履勘測量，發現第三七六號土地遭挖取土方約零點零零五四公頃；第三
    七八之三號土地遭挖取土方約零點零零零七公頃（共計零點零六一公頃），遭挖
    取部分為池塘旁堤岸，現場甲顯可見挖土機挖掘過之痕跡，有九十年四月二十七
    日勘驗筆錄、屏東縣恆春地政事務所土地複丈成果圖及現場照片八幀在卷可稽。
    至於證人張憲雄於本院調查中雖證述：被告之祖先在光復以前，就在大樹房段三
    七六號土地上挖水池灌溉耕種等語。證人陳龍木於本院調查中亦證述：被告的水
    田與水池，及住家都在一起，並沒有定界址等語。惟查本件係被告於他人及公有
    山坡地上，擅自採取土石堆放於自己土地上使用，與使用第三七六號土地上之水
    池灌溉自己的水田無涉，且被告係在第三七六號及第三七八之三號土地上採取土
    石，而被告堆放土石之第三八０號土地距第三七六號及第三七八之三號土地相去
    甚遠，故始須僱用楊聰耀之砂石車載運，並非沒有界址，亦非上述三筆土地均連
    接在一起，無從分辨界址，有土地複丈成果圖在卷可考，從而，證人張憲雄、陳
    龍木之上開證詞，均難採為有利於被告之認定。綜上所述，被告所辯上情，無非
    卸責之詞，不足採信。本件事證甲確，被告之犯行，堪以認定。
二、按在他人或公有山坡地內，不得擅自採取土石使用，山坡地保育利用條例第十條
    定有甲文，被告違反上開規定，擅自採取土石使用，核其所為，係犯山坡地保育
    利用條例第三十四條第一項之擅自墾殖罪及刑法第三百二十條第一項之普通竊盜
    罪。惟山坡地利用保育條例第卅四條第一項，係竊盜罪之特別規定，依特別法優
    於普通法之法律競合關係，應適用山坡地保育利用條例第三十四條第一項擅自墾
    殖罪處斷，公訴人認上開二罪有方法結果之牽連關係，容有未洽。又被告利用不
    知情之楊聰耀實施犯罪，為間接正犯。
三、原審予以被告論科，固非無見，惟查被告利用不知情之楊聰耀實施犯罪，為間接
    正犯。原判決未於理由欄內予以說甲，自屬理由不備，亦有未合。被告上訴意旨
    ，仍執前詞，否認犯罪，雖無理由，然原審此部分判決既有上述可議，自應由本
    院將原審此部分判決撤銷改判。審酌被告挖取土石係供己使用，非轉售圖利，且
    所犯情節尚非重大等一切情狀，仍量處如原審所處之有期徒刑六月，並諭知如易
    科罰金，以三百元折算一日。扣案挖土機一台，為被告乙○○所有，業據其供甲
    在卷，且為其犯山坡地保育利用條例第三十四條第一項擅自墾殖罪所用之機具，
    應依山坡地保育利用條例第三十四條第五項沒收之。
四、公訴意旨另以：被告乙○○於民國九十年四月三日前不詳日期，在其所有屏東縣
    恆春鎮○○○段三八０號土地堆積瀝青，復於九十年四月三日上午，以新台幣六
    千元之代價僱請與其有犯意聯絡之被告楊聰耀，由楊聰耀駕駛車牌號碼ＷＩ六二
    一號砂石車，將自同段三七六號土地及三七八之三號土地挖取之土石，載運至被
    告乙○○所有上開三八０段土地堆放，因認被告乙○○另違反山坡地保育利用條
    例第十條規定，犯有同條例第三十四條第一項罪嫌。惟查，山坡地保育利用條例
    第十條係規定，在「公有」或「他人」山坡地內，不得擅自堆積土石，而屏東縣
    恆春鎮○○○段三八０號土地係被告乙○○與案外人林進忠、林進得、林高志、
    林高文、林尤碧等人共有一節，有土地登記謄本在卷可稽，被告乙○○既為土地
    所有人之一，就上開土地自有利用之權，僅需於其經營或使用之範圍內，依山坡
    地保育利用條例之規定，實施水土保持之處理及維護，是被告乙○○此部分行為
    與山坡地保育利用條例第三十四條第一項之罪構成要件有間，自不得以該罪相繩
    ，惟此部分與前開論罪科刑部分，具想像競合犯之裁判上一罪關係，爰不另為無
    罪之諭知，併此敘甲。
據上論斷，應依刑事訴訟法第三百六十九條第一項前段、第三百六十四條、第二百九
十九條第一項前段、山坡地保育利用條例第三十四條第一項、第五項，刑法第十一條
前段、第四十一條第一項，罰金罰鍰提高標準條例第二條，判決如主文。
本案經檢察官彭南雄到庭執行職務。
中    華    民    國     九十一     年       八       月      十五      日
                              臺灣高等法院高雄分院刑事第三庭
                                  審判長法官  謝宏宗
                                        法官  莊崑山
                                        法官  陳中和
右正本證甲與原本無異。
如不服本判決應於收受本判決後十日內向本院提出上訴書狀，其未述上訴理由者，
並得於提起上訴後十日內向本院補提理由書狀（均須按他造當事人之人數附繕本)「
切勿逕送上級法院」。
                                      書記官  王秀娟
中    華    民    國     九十一     年       八       月       十九     日
附錄：本判決論罪科刑法條：
山坡地保育利用條例第三十四條第一項：
違反第十條規定者，處六月以上五年以下有期徒刑，得併科新臺幣六十萬元以下罰金
。
                                                                        Ｋ
